臺灣花蓮地方法院刑事判決
110年度訴字第126號
公  訴  人  臺灣花蓮地方檢察署檢察官
被      告  郭志豪  



選任辯護人  羅丹翎律師（法扶律師）
上列被告因違反毒品危害防制條例案件，經檢察官提起公訴（11
0年度偵字第1992號、第2493號），本院判決如下：
    主  文
郭志豪持有第二級毒品，處有期徒刑陸月，如易科罰金，以新臺
幣壹仟元折算壹日。扣案如附表所示之第二級毒品甲基安非他命
伍包（含包裝袋伍只）均沒收銷燬。
被訴販賣第二級毒品部分，無罪。
    事  實
一、郭志豪基於持有第二級毒品之犯意，於民國110年3月31日前
    某時，在不詳處所，取得甲基安非他命5包，而非法持有之
    。嗣於110年3月31日23時30分許，在花蓮縣○○鄉○○路0號「
    臺灣鐵路管理局壽豐站」前，警察持本院搜索票搜索郭志豪
    之身體，扣押前揭甲基安非他命5包（如附表所示）。
二、案經花蓮縣警察局新城分局報告臺灣花蓮地方檢察署檢察官
    偵查起訴。
    理  由
壹、有罪部分
一、按被告以外之人於審判外之言詞或書面陳述，除法律有規定者外，不得作為證據。被告以外之人於審判外之陳述，雖不符前四條之規定，而經當事人於審判程序同意作為證據，法院審酌該言詞陳述或書面陳述作成時之情況，認為適當者，亦得為證據。當事人、代理人或辯護人於法院調查證據時，知有第159條第1項不得為證據之情形，而未於言詞辯論終結前聲明異議者，視為有前項之同意，刑事訴訟法第159條第1項、第159條之5分別定有明文。經查，本件作為判斷被告郭志豪持有第二級毒品之證據（陳述或文書），被告及辯護人於準備程序均稱同意有證據能力，亦未於言詞辯論終結前聲明異議，本院審酌該等證據並無違法取得之情形，且各該陳述作成時之狀況均屬適當，自均得作為證據。
二、前揭犯罪事實，業經被告郭志豪迭於警詢、偵訊、本院準備
    程序及審判期日均坦承不諱，並有本院110年度聲搜字第59
    號搜索票、花蓮縣警察局新城分局搜索扣押筆錄、扣押物品
    目錄表、收據、慈濟大學濫用藥物檢驗中心110年4月22日慈
    大藥字第1100422051號函暨附件鑑定書、照片、附表所示之
    扣押物存卷可佐，足認被告自白與事實相符，其持有第二級
    毒品犯行洵堪認定，應依法論科。
三、核被告郭志豪所為，係犯毒品危害防制條例第11條第2項持
    有第二級毒品罪。爰以行為人之責任為基礎，審酌被告持有
    第二級毒品可能助長毒品流通，並有戕害自身健康之虞，對
    於社會治安之潛在危害非輕。惟念被告始終坦承犯行，兼衡
    持有毒品之數量非鉅，自述扣案之第二級毒品係供己施用之
    犯罪動機，高職畢業之教育程度，須扶養母親、勉持之家庭
    經濟狀況等一切情狀，量處如主文所示之刑，並諭知易科罰
    金之折算標準。
四、按查獲之第一級、第二級毒品及專供製造或施用第一級、第
    二級毒品之器具，不問屬於犯罪行為人與否，均沒收銷燬之
    ；查獲之第三級、第四級毒品及製造或施用第三級、第四級
    毒品之器具，無正當理由而擅自持有者，均沒入銷燬之。但
    合於醫藥、研究或訓練之用者，得不予銷燬，毒品危害防制
    條例第18條第1項定有明文。經查，扣案如附表所示之晶體5
    包（含包裝袋5只），含有甲基安非他命成分，此有慈濟大
    學濫用藥物檢驗中心110年4月22日慈大藥字第1100422051號
    函暨附件鑑定書附卷可考，核屬違禁物，不問屬於犯罪行為
    人與否，應依毒品危害防制條例第18條第1項前段規定，均
    沒收銷燬之。另盛裝上開晶體之包裝袋5只，因無法與毒品
    完全析離，亦屬違禁物，併予宣告沒收銷燬。至於鑑定時取
    樣部分，因於檢驗後已耗盡不存，該部分毋庸再為沒收銷燬
    之諭知。至於，其他扣押物與被告犯持有第二級毒品罪無涉
    ，爰不予宣告沒收或追徵，附此敘明。
貳、無罪部分
一、公訴意旨略以：郭志豪（綽號「連長」）意圖營利，基於販
    賣第二級毒品之犯意，於109年12月22日18時許，在花蓮縣○
    ○鄉○○村○○00號彭俊賢居所，以新臺幣（下同）2,000元之對
    價，販賣0.2公克之甲基安非他命1包予彭俊賢。又因彭俊賢
    未當場付款，故郭志豪於翌（23）日10時59分、同年月24日
    8時許，以公用電話撥打彭俊賢持用之門號0000000000號行
    動電話，並由彭俊賢之員工周芷樑接聽，郭志豪遂詢問周芷
    樑是否可至彭俊賢處所收取價金，嗣由周芷樑交付價金與郭
    志豪收受。案經花蓮縣警察局新城分局報告臺灣花蓮地方檢
    察署檢察官偵查起訴，因認被告係犯毒品危害防制條例第4
    條第2項販賣第二級毒品罪嫌。
二、按犯罪事實應依證據認定之，無證據不得認定犯罪事實，不
    能證明被告犯罪者，應諭知無罪之判決，刑事訴訟法第 154
    條第2項、第301條第1 項分別定有明文。又犯罪事實之認定
    ，應憑證據，如未能發現相當證據，或證據不足以證明，自
    不能以推測或擬制之方法，作為裁判基礎（最高法院40年台
    上字第86號判例意旨參照）。而認定犯罪事實所憑之證據，
    雖不以直接證據為限，間接證據亦包括在內，然而無論直接
    證據或間接證據，其為訴訟上之證明，須於通常一般之人均
    不致有所懷疑，而得確信其為真實之程度者，始得據為有罪
    之認定，倘其證明尚未達到此一程度，而有合理之懷疑存在
    而無從使事實審法院得有罪之確信時，即應由法院為諭知被
    告無罪之判決（最高法院76年台上字第4986號判例意旨參照
    ）。次按人證為證據方法之一種，係以人之陳述為證據，人
    證包括證人及鑑定人等，而實務上證人大致有被害人、告訴
    人、共犯及其他實際體驗一定事實之人。證人之陳述，不免
    因人之觀察、知覺、記憶、敘述、表達等能力及誠實信用，
    而有偏差。是證人之陳述，其證明力是否充足，是否仍須補
    強證據輔助，應視證言本質上是否存在較大之虛偽危險性，
    不得一概而論。準此，無具結能力之幼童多具有很高之可暗
    示性，其陳述可能失真，縱施以交互詰問與對質，其真實性
    之擔保仍有未足，因而仍須調查其他證據（最高法院63年台
    上字第3501號判例意旨參照）。又共犯之自白，不得作為有
    罪判決之唯一證據，仍應調查其他必要之證據，以察其是否
    與事實相符，刑事訴訟法第156條第2項定有明文；被害人、
    告訴人係以使被告受刑事訴追為目的，是其陳述是否與事實
    相符，仍應調查其他證據以資審認（最高法院52年台上字第
    1300號判例意旨參照）；實係因該等證人或因有利害關係，
    本質上存有較大之虛偽危險性，為擔保其真實性，即應調查
    其他必要之證據。基於雙方對向行為之犯罪（對向犯），如
    購買毒品者指證販毒者；投票受賄者指證賄選者；貪污治罪
    條例之行賄者指證收賄者；犯槍砲彈藥刀械管制條例之罪，
    於偵查或審判中自白，並供述全部槍砲之來源及去向者；因
    均得獲減輕或免除其刑，甚或得由檢察官為職權不起訴或緩
    起訴處分，不免作出損人利己之陳述，其證言本質上亦存在
    較大之虛偽危險性，故為擔保陳述內容之真實性，應認須有
    補強證據，足使一般人對其陳述無合理之懷疑存在，而得確
    信其為真實。至於指證者前後供述是否堅決一致，無矛盾或
    瑕疵，其與被指證者間有無重大恩怨糾葛等情，因與犯行無
    涉，均尚不足作為補強證據。且指證者證述情節既屬個別獨
    立事實，亦不得互為佐證（最高法院101年度台上字第6199
    號刑事判決意旨參照）。
三、公訴意旨認被告郭志豪涉犯販賣第二級毒品罪嫌，無非以被
    告於警詢及偵訊之供述；證人即對向犯周芷樑、彭俊賢於警
    詢及偵訊之證述；花蓮縣警察局新城分局搜索扣押筆錄、扣
    押物品目錄表、本院110年1月27日花院楓刑甲110聲監可8字
    第00001號函、通訊監察書、通訊監察譯文、慈濟大學濫用
    藥物檢驗中心檢驗總表、偵辦毒品案件涉嫌人尿液檢體採集
    送驗記錄表、勘察採證同意書、照片等為其主要論據。訊據
    被告堅詞否認有何販賣第二級毒品犯行，辯稱：證人周芷樑
    、彭俊賢證述不一，復無補強證據等語。經查：證人彭俊賢
    於警詢、偵訊固證述如公訴意旨所示之事實，惟關於周芷樑
    是否代彭俊賢交付本案價金與被告一節，證人周芷樑於偵訊
    證述不記得、不清楚一語（偵字第1992號偵查卷宗第275頁
    至第276頁），復於本院審判期日證述，其不清楚彭俊賢與
    被告間之債權債務關係，亦未目睹彭俊賢向被告購買毒品等
    語（本院卷第130頁、第133頁至第134頁、第137頁），斟酌
    價金交付尚屬買賣毒品之重要事實，而證人周芷樑迭於警詢
    、偵訊、本院審判期日之證述確與證人彭俊賢於警詢、偵訊
    之證述不一致，能否擔保證人彭俊賢於警詢、偵訊證述內容
    之真實性而為補強證據，尚非無疑，況且證人彭俊賢於本院
    審判期日證述，其於109年12月22日18時，已當場交付價金
    與被告收受一語（本院卷第141頁、第144頁至第145頁），
    亦與其於警詢、偵訊之證述前後不一，應認證人彭俊賢歷次
    證述之證明力低落。末觀通訊監察譯文係被告與周芷樑之對
    話紀錄，似僅能證明被告於109年12月24日8時後某時，曾經
    前往花蓮縣瑞穗鄉，至於被告與彭俊賢有無見面或收受價金
    ，尚非通訊監察譯文可直接證明或間接推論，亦難為補強證
    據，是無法排除證人即對向犯彭俊賢為獲邀減輕或免除其刑
    ，而作出損人利己陳述之虛偽危險性，綜上，本院認被告涉
    犯販賣第二級毒品犯行部分，仍容有合理懷疑。
四、按刑事訴訟法第161條第1項規定，檢察官就被告犯罪事實，
    應負舉證責任，並指出證明之方法。因此，檢察官對於起訴
    之犯罪事實，應負提出證據及說服之實質舉證責任。倘其所
    提出之證據，不足為被告有罪之積極證明，或其指出證明之
    方法，無從說服法院以形成被告有罪之心證，基於無罪推定
    之原則，自應為被告無罪判決之諭知（最高法院92年台上字
    第128號判例意旨參照）。本件檢察官所提上開證據不足以
    證明被告郭志豪販賣第二級毒品之犯行業如上述，揆諸前揭
    說明，此部分應為被告無罪之諭知。
據上論斷，應依刑事訴訟法第299條第1項前段、第301條第1項，
毒品危害防制條例第11條第2項、第18條第1項前段，刑法第11條
、第41條第1項前段，判決如主文。
本案經檢察官蕭百麟提起公訴，檢察官蕭百麟到庭執行職務。
中　　華　　民　　國　　111 　年　　5 　　月　　27　　日
　　　　　　　　　刑事第五庭    審判長法　官　粘柏富
　　　　　　　　　                    法  官  施孟弦
　　　　　　　　　                    法  官  邱韻如
以上正本證明與原本無異。
如不服本判決應於收受送達後20日內向本院提出上訴書狀，並應
敘述具體理由。其未敘述上訴理由者，應於上訴期間屆滿後20日
內向本院補提理由書(均須按他造當事人之人數附繕本)「切勿逕
送上級法院」。
辯護人依據刑事訴訟法第346條、公設辯護人條例第17條及律師
法第32 條第2項、第36條等規定之意旨，尚負有提供法律知識、
協助被告之義務（含得為被告之利益提起上訴，但不得與被告明
示之意思相反）。
因疫情而遲誤不變期間，得向法院聲請回復原狀。
中　　華　　民　　國　　111 　年　　5 　　月　　31　　日

                                     書記官   王馨瑩 
附記論罪之法條全文：
毒品危害防制條例第11條第2項
持有第二級毒品者，處2年以下有期徒刑、拘役或新臺幣20萬元
以下罰金。 
附表（單位：公克）
編號 毛重 淨重 驗餘淨重 檢驗結果 純質淨重 1 15.9884 15.2584 15.2415 甲基安非他命 12.0045 2 0.9883 0.7913 0.7761 甲基安非他命 0.6591 3 0.3330 0.1991 0.1856 甲基安非他命 0.1219 4 0.3141 0.1712 0.1589 甲基安非他命 0.1326 5 0.2956 0.1573 0.1441 甲基安非他命 0.0991